【裁判字號】    97,訴,3395
【裁判日期】    971226
【裁判案由】    違反毒品危害防制條例
【裁判全文】
臺灣彰化地方法院刑事判決              97年度訴字第3395號
公  訴  人  臺灣彰化地方法院檢察署檢察官
被      告  甲○○
上列被告因違反毒品危害防制條例案件，經檢察官提起公訴（97
年度毒偵字第4241號、第4335號），逕依簡式審判程序判決如下
：
    主  文
甲○○所犯如附表所示之罪，應處如附表所示之刑。應執行有期
徒刑拾月。
    犯 罪 事 實
一、甲○○前曾於民國95年間，因妨害兵役案件，經本院以95年
    度斗簡字第381 號，判處有期徒刑4 月確定（第1 案）；復
    於同年間，因施用毒品案件，經本院以95年度訴字第1301號
    ，判處有期徒刑7 月確定（第2 案）；又於同年間，因施用
    毒品案件，經本院以96年度訴字第47號，判處有期徒刑8 月
    確定（第3 案）；上開第1 、2 案並經定應執行刑有期徒刑
    10 月 確定，且與第3 案接續執行，嗣後復經減刑，甫於96
    年11 月7日縮短刑期執行完畢。其另曾於91年間，因施用毒
    品案件，經本院以91年度毒聲字第1679號裁定令入戒治處所
    強制戒治1 年，於92年8 月18日執行完畢釋放。詎仍不知悔
    改，於前揭強治戒治期滿釋放後5 年內之95年間，即再因施
    用毒品案件，經本院分別以95年度訴字第1301號、96年度訴
    字第47號判刑確定後，復基於2 次施用第一級海洛因之各別
    犯意，於附表所示之時間、地點，分別以附表所示之施用方
    式，施用第一級毒品海洛因2 次。嗣因附表所示之查獲經過
    始查知上情。
二、案經彰化縣警察局北斗分局報告臺灣彰化地方法院檢察署檢
    察官偵查起訴。
    理  由
一、被告甲○○於本院準備程序中，就上揭犯罪事實均為有罪之
    陳述，且所犯係死刑、無期徒刑、最輕本刑為3 年以上有期
    徒刑以外之罪，經本院合議庭依刑事訴訟法第273 條之1 第
    1 項之規定，裁定由受命法官1 人獨任進行簡式審判程序，
    先予敘明。
二、按毒品危害防制條例於92年7 月9 日修正公布，自93年1 月
    9 日施行，其中第20條、第23條將施用毒品之刑事處遇程序
    ，區分為「初犯」及「5 年內再犯」、「5 年後再犯」。依
    其立法理由之說明：「初犯」，經觀察勒戒或強制戒治後，
    應為不起訴處分或不付審理之裁定；經觀察勒戒或強制戒治
    執行完畢釋放後，「5 年內再犯」者，因其再犯率甚高，原
    實施之觀察勒戒及強制戒治既已無法收其實效，爰依法追訴
    或裁定交付審理。至於經觀察勒戒或強制戒治執行完畢釋放
    後，「5 年後再犯」者，前所實施之觀察勒戒或強制戒治已
    足以遮斷其施用毒品之毒癮，為期自新及協助其斷除毒癮，
    仍適用「初犯」規定，先經觀察勒戒或強制戒治之程序。從
    而依修正後之規定，僅限於「初犯」及「5 年後再犯」二種
    情形，始應先經觀察勒戒或強制戒治程序。倘被告於5 年內
    已再犯，經依法追訴處罰，縱其第3 次（或第3 次以上）再
    度施用毒品之時間，在初犯經觀察勒戒或強制戒治執行完畢
    釋放5 年以後，已不合於「5 年後再犯」之規定，且因已於
    「5 年內再犯」，顯見其再犯率甚高，原實施觀察、勒戒或
    強制戒治，已無法收其實效，即應依該條例第10條處罰（最
    高法院95年度第7 次刑事庭會議決議第2 點參照）。查本件
    被告曾於91年間，因施用毒品案件，經本院以91年度毒聲字
    第1679號裁定令入戒治處所強制戒治1 年，於民國92年8 月
    18日執行完畢釋放等情，有臺灣高等法院被告前案紀錄表在
    卷可憑，而被告本案上開施用第一級毒品海洛因之犯行，雖
    係在前次強制戒治執行完畢5 年後所犯，惟被告於上開強制
    戒治執行完畢5 年內，曾再犯施用毒品之罪經法院宣示判決
    並確定，已詳述如前，顯見其並非於強制戒治執行完畢後 5
    年內均無任何施用毒品之犯行，且其既已於強制戒治執行完
    畢5 年內再犯施用毒品之罪，已符合毒品危害防制條第23條
    第2 項所定之追訴要件，揆諸前開毒品危害防制條例條文及
    說明，被告所為本件施用第一級毒品海洛因之犯行，即無「
    初犯」規定之適用，自毋須再重新施予觀察、勒戒或強制戒
    制之處遇程序，而應直接訴追處罰。
三、上揭犯罪事實，業據被告坦承不諱，且被告於97年9 月19日
    、97年9 月26日為警採集之尿液，經送檢驗結果，均呈嗎啡
    陽性反應，此有彰化縣警察局北斗分局97年9 月19日委託檢
    驗尿液代號與真實姓名對照認證單、詮昕科技股份有限公司
    97年10月6 日報告編號：00000000號濫用藥物尿液檢驗報告
    、彰化縣警察局北斗分局97年9 月26日委託檢驗尿液代號與
    真實姓名對照認證單、詮昕科技股份有限公司97年10月8 日
    報告編號：7A020211號濫用藥物尿液檢驗報告各1 紙在卷可
    稽（分見北警分偵字第0970018398號警卷），足認被告之自
    白應與事實相符。本件事證明確，被告上揭犯行均堪認定，
    應依法論科。
四、按海洛因為毒品危害防制條例第2 條第2 項第1 款、第2 款
    所規定之第一級毒品，被告2 次施用海洛因之行為，核均係
    犯毒品危害防制條例第10條第1 項施用第一級毒品罪。被告
    為供施用而持有各該級毒品之低度行為，應各為施用之高度
    行為所吸收，均不另論罪。被告所犯上開2 罪，犯意有別，
    行為互殊，應予分論併罰。又被告前曾於95年間，因妨害兵
    役案件，經本院以95年度斗簡字第381 號，判處有期徒刑 4
    月確定（第1 案）；復於同年間，因施用毒品案件，經本院
    以95年度訴字第1301號，判處有期徒刑7 月確定（第2 案）
    ；又於同年間，因施用毒品案件，經本院以96年度訴字第47
    號，判處有期徒刑8 月確定（第3 案）；上開第1 、2 案並
    經定應執行刑有期徒刑10月確定，且與第3 案接續執行，嗣
    後復經減刑，甫於96年11月7 日縮短刑期執行完畢等情，有
    臺灣高等法院被告前案紀錄表可稽，被告於有期徒刑執行完
    畢後5 年內又故意再犯本案之2 罪，均為累犯，均應依刑法
    第47條第1 項規定，各加重其刑。再按犯人在犯罪未發覺之
    前，向檢察官或司法警察官告知其犯罪，而不逃避接受裁判
    ，即與刑法第62條規定自首之條件相符，不以言明自首並願
    受裁判為必要，又該條所謂未發覺之罪，固非以有偵查犯罪
    權之機關或人員確知其人犯罪無誤為必要，而對於其發生嫌
    疑時，即得謂為已發覺；但此項對犯人之嫌疑，仍須有確切
    之根據得為合理之可疑者，始足當之，若單純主觀上之懷疑
    ，要不得謂已發生嫌疑（最高法院85年度臺上字第4908號判
    決要旨參照）。經查，被告所犯附表編號1 、2 所示之施用
    第一級毒品罪，均係被告各於上揭附表「查獲經過」欄內所
    示時、地，經警進行盤查時，於有偵查犯罪職權之機關或個
    人發覺其犯罪前，即主動向警員坦承於附表編號1 、2 所示
    時、地有施用海洛因等情，已據被告陳明在卷，並有被告之
    警詢筆錄在卷可佐，而被告事後復有接受裁判之情，足認被
    告確係在警員未發現有確切之根據得為合理懷疑其有上開犯
    行前，即主動供述其施用第一級毒品海洛因之犯行，自屬符
    合自首之要件無誤。被告對有偵查犯罪職權之機關或個人未
    發覺之本案附表編號1 、2 所示施用毒品犯行之罪，自首而
    接受裁判決，爰均依刑法第62條前段規定，減輕其刑，並皆
    依法先加後減之。爰審酌被告曾因施用毒品經送觀察、勒戒
    及強制戒治，仍未知警惕，再犯本案之2 罪，足見其雖經觀
    察、勒戒及強制戒治等治療程序，仍未徹底戒除惡習遠離毒
    害，顯未能善體國家設置觀察、勒戒及戒治機構，協助毒品
    施用者戒除毒害之良法美意，惟念及施用毒品本質上係戕害
    自身健康之行為，尚未嚴重破壞社會秩序或侵害他人權益，
    暨其犯罪之動機、目的、所生危害及犯罪後坦承犯行態度良
    好等一切情狀，分別量處如主文所示之刑，並定其應執行刑
    ，以示懲儆。至被告持以於附表編號2 所示時、地施用海洛
    因所用之注射針筒1 支，據被告陳稱業已丟棄，且前開注射
    針筒均未經扣案，亦乏證據足資證明前開物品尚未滅失，復
    非屬違禁物，為免執行困難，本院自不為沒收之諭知，併此
    敘明。
據上論斷，應依刑事訴訟法第273 條之1 第1 項、第299 條第 1
項前段，毒品危害防制條例第10條第1 項，刑法第11條前段、第
47條第1 項、第62條前段、第51條第5 款，判決如主文。
本案經檢察官王元郁到庭執行職務。
中    華    民    國    97    年    12    月    26    日
                  刑事第八庭  法  官  簡婉倫
以上正本證明與原本無異。
如不服本判決應於收受判決後10日內向本院提出上訴書狀，並應
敘述具體理由，其未敘述上訴理由者，應於上訴期間屆滿後20日
內向本院補提理由書（均須按他造當事人之人數附繕本）「切勿
逕送上級法院」。
中    華    民    國    97    年    12    月    26    日
                              書記官  林盛輝
附錄本案論罪科刑法條全文：
毒品危害防制條例第10條
施用第一級毒品者，處 6 月以上 5 年以下有期徒刑。
施用第二級毒品者，處 3 年以下有期徒刑。
附表
┌─┬───┬──────┬─────┬───────────────┬──────┐
│編│時  間│  地    點  │ 施用方式 │     查    獲    經    過     │ 應處之罪刑 │
│號│      │            │          │                              │            │
├─┼───┼──────┼─────┼───────────────┼──────┤
│1 │97年 9│彰化縣溪州鄉│以將海洛因│嗣於97年9 月19日，在彰化縣溪州│甲○○施用第│
│  │月19日│登山路某處水│摻入香煙內│鄉○○路旁，因行跡可疑，經警進│一級毒品，累│
│  │上午10│溝旁        │燒烤吸煙方│行盤查，得知其係屬毒品列管人口│犯，處有期徒│
│  │時許  │            │式        │，甲○○即於左列施用海洛因犯罪│刑陸月。    │
│  │      │            │          │未為有偵查權限之機關發覺前，主│            │
│  │      │            │          │動向員警自首左開犯行，而接受裁│            │
│  │      │            │          │判，且經警採尿送驗後，呈嗎啡陽│            │
│  │      │            │          │性反應                        │            │
├─┼───┼──────┼─────┼───────────────┼──────┤
│2 │97年 9│彰化縣北斗鎮│以將海洛因│嗣於97年9 月26日下午3 時20分許│甲○○施用第│
│  │月25日│河濱公園公廁│摻水置入其│，在彰化縣溪州鄉○○路○ 段旁，│一級毒品，累│
│  │晚上 8│內          │所有針筒內│因行跡可疑，經警進行盤查，得知│犯，處有期徒│
│  │時30分│            │注射方式（│其係屬毒品列管人口，甲○○即於│刑陸月。    │
│  │      │            │該針筒業已│左列施用海洛因犯罪未為有偵查權│            │
│  │      │            │丟棄）    │限之機關發覺前，主動向員警自首│            │
│  │      │            │          │左開犯行，而接受裁判，且經警採│            │
│  │      │            │          │尿送驗後，呈嗎啡陽性反應      │            │
└─┴───┴──────┴─────┴───────────────┴──────┘


司法院資訊處製作；財團法人民間司法改革基金會備份。
